【裁判字號】    92,易,470
【裁判日期】    921229
【裁判案由】    恐嚇取財等
【裁判全文】
臺灣臺北地方法院刑事判決                          九十二年度易字第四七０號
    公  訴  人  臺灣臺北地方法院檢察署檢察官
    被      告  乙○○
    選任辯護人  李晉安律師
    被      告  甲○○  男  民.
    選任辯護人  鍾永盛律師
                邱  鴻律師
右列被告等因恐嚇取財等案件，經檢察官提起公訴（九十年度偵續一字第四０四號、
九十一年度偵緝字第一二九六號），本院判決如左：
    主  文
乙○○意圖為自己不法之所有，以恐嚇使人將本人之物交付，處有期徒刑貳年。
甲○○共同以脅迫使人行無義務之事，處有期徒刑月，如易科罰金，以佰元折算
壹日。
    事  實
一、乙○○因借錢予甲○○之妹，並向甲○○之妹催討債務，甲○○乃於民國八十七
    年六月二十八日受其妹之託，至乙○○位於台北市○○區○○路八號九樓之二十
    之住處與乙○○談論處理上開債務事宜，其時乙○○接獲丙○○之來電，相約於
    台北市○○路九十五之一號富麗大旅社五樓十室房間見面後，亟欲出門，無心與
    甲○○談論債務事宜，甲○○見狀便詢問乙○○發生何事，乙○○乃基於為自己
    不法所有之意圖及使人行無義務之事之犯意，向甲○○表示，丙○○經常騷擾她
    ，她要去拍照留底以防丙○○之騷擾等語，甲○○聞言即表示同意，而與乙○○
    共同基於使人行無義務之事之犯意聯絡，一同前往富麗大旅社，甲○○先至另一
    房間內等候，乙○○則進入十室房間，未將房門上鎖，旋發現丙○○在該房間浴
    室內洗澡，乃以行動電話指示甲○○可以進入十室房間拍照，其時丙○○正沐浴
    完畢裸身走出浴室，甲○○即進入十室房間，先將丙○○置於化妝台上之衣物拿
    走，並持乙○○所提供之照相機強拍丙○○之裸照數張，以此脅迫方式，使丙○○行無義務之事，甲○○拍完照片後即離開該旅社，至相館沖洗底片，並於二、
    三小時後，至乙○○住處樓下，將洗好之丙○○裸照及底片全數交給乙○○（甲○○並未與乙○○所為後述行為有犯意聯絡及行為分擔）。乙○○取得裸照後，
    仍使丙○○誤信裸照均於甲○○手中，並要求丙○○每日需以電話與其聯絡，而
    於每日電話之通話中一再向丙○○恫稱：你要籌錢給甲○○，如果不給錢，甲○○是很壞的人，他已經將裸照洗好二千張，要散發在龍潭鄉，並且要找未成年人
    斷你腳筋，及對你家人不利云云，同年七月中旬某日，乙○○又在電話中向丙○○恫稱：甲○○的父親過世了，他現在脾氣很暴躁，如果你再不拿錢出來，他真
    的會把兩千張裸照拿去龍潭鄉散發云云，並要求丙○○要交付新台幣（以下同）
    八百萬元給甲○○，丙○○因乙○○所為上開言語而心生畏怖，即先後於八十七
    年七月二十一日及同年八月五日，簽發聯邦商業銀行中壢分行為付款人、帳號二
    一一九之九號、票號ＵＣ0000000號、票載發票日八十七年七月二十一日
    、面額六百萬元及票號ＵＣ0000000號、票載發票日八十七年八月五日、
    面額二百萬元之支票各一紙，交付予乙○○，上開二紙支票均經乙○○提領兌現
    。迄八十九年一月七日，丙○○始查知上情，而報警處理。
二、案經丙○○訴由台北市政府警察局移送台灣台北地方法院檢察署偵查起訴。
    理  由
一、訊據被告乙○○固承認其於八十七年六月二十八日與丙○○在富麗大旅社會面，
    以及分別於八十七年七月二十一日、同年八月五日收受丙○○交付之如犯罪事實
    欄所載之二紙支票，並經其提領兌現之事實，惟矢口否認有何強制及恐嚇取財之
    犯行，辯稱：我並沒有叫甲○○去拍攝裸照，我之所以收受丙○○簽發的支票二
    紙，是因為丙○○有欠我錢云云。而被告甲○○則承認其有拍攝丙○○裸照之事
    實，惟否認有何恐嚇取財之犯行，辯稱：我是聽乙○○說丙○○常常騷擾她，要
    拍照留底以免丙○○一再騷擾，我是基於大家都是有家庭的人的立場，覺得頗為
    氣憤，才去拍照的云云。茲就本院認定被告二人有本件犯行之證據分述如左：
  (一)共同被告乙○○及甲○○於本件有利害相反之情形，經被告乙○○之選任辯護人
    於本院九十二年九月二十三日審理時當庭以言詞聲請將共同被告乙○○及甲○○
    之辯論程序分離，經本院合議庭評議結果，當庭裁定依刑事訴訟法第二百八十七
    條之一之規定，被告乙○○及甲○○之辯論程序應予分離（見當日審判筆錄）。
    合先敘明。
  (二)被告乙○○部分：
    認定被告乙○○犯罪之證據
  1.證人即告訴人丙○○之證述：
  (1)證人丙○○於偵查中檢察官面前基於告訴人地位所為之證述，為被告以外之人於
    審判外之言詞陳述，且未經具結，依刑事訴訟法第一百五十八條之三之規定，其
    於偵查中所為之證言不得作為證據；而其於本院調查及審理時，已基於證人地位
    、經合法具結、並在賦予被告對質詰問機會之情形下為證述，則其於本院所為之
    證述，具有證據能力。
  (2)證人丙○○於本院九十二年五月十九日調查時證稱：八十七年六月二十八日下午
    一點半，我與乙○○相約在富麗大旅社見面，我進了旅社房間後，先打電話告訴
    乙○○房間號碼，然後就去洗澡，洗完澡後，就看到乙○○已經到了，我便與乙○○聊天，當時我身上並沒有穿著衣物，之後甲○○就走進來，拿走我放在梳妝
    台上的衣服，並且拿照相機拍我，我不認識甲○○，問乙○○他是誰，乙○○就
    講他是泰山鄉的角頭，我就一直求甲○○，甲○○不肯把衣服還我，還罵我說乙○○是別人的太太，說我不應該這樣做云云，之後是乙○○要我籌錢給甲○○解
    決這件事情，乙○○還跟我說要每天都跟她通電話，有一天我打電話，乙○○告
    訴我，甲○○的爸爸過世了，他現在脾氣很暴躁，你再不給他錢的話，他可能就
    會行動了，現在改為八百萬元，你先籌錢給他云云，我就先開二張支票拿到台北
    給乙○○，兩張支票都是乙○○拿去銀行兌領的，我當時支票交給乙○○就是要
    把照片跟底片拿回來，乙○○說沒問題，並且說甲○○有把底片交給她，結果她
    都沒有拿回來，說是把照片弄掉了等語（見本院卷(一)第二五八頁至第二七一頁）
    。其於本院九十二年十一月二十五日審理中證稱：從我被拍照到簽發支票這一個
    月左右的時間，乙○○要求我每天要打電話跟她聯絡，她都是在電話中向我轉述
    ，如果我不給錢，甲○○會散發裸照、叫未成年人對我斷腳筋，並且對我家人不
    利云云，所以我才會簽了八百萬的支票給她等語（見本院卷(二)九十二年十一月二
    十五日審判筆錄）。
  2.證人即共同被告甲○○之證述：
  (1)共同被告甲○○於被告乙○○在本院審判程序中係以證人身份作證，已如前述，
    則其於本院九十二年十一月二十五日審理時，已基於證人地位、經合法具結、並
    在檢察官及選任辯護人進行交互詰問程序時所為證述，則其於本院所為之證述，
    具有證據能力。
  (2)證人甲○○於本院九十二年十一月二十五日審理時證稱：因為我妹妹欠乙○○債
    務，當天我才去乙○○家中談債務問題，談到一半，丙○○就打電話進來，乙○○便趕著要出去，我問她為什麼要趕著出去，乙○○就說丙○○這個人時常騷擾
    她，要去照相留底防止以後又來騷擾，我是基於大家都有家庭的立場，加上我妹
    妹有積欠乙○○債務，才去拍丙○○的裸照，照相機是乙○○拿給我的，她帶我
    到旅社，叫我在另一間空房間等，等了一個小時，乙○○才以行動電話聯絡我，
    說人來了可以進去，所以我就進去拍照，我進去時場面很混亂，拍完照後我馬上
    離開，立刻到照相館沖洗底片，約二、三個小時後，我就到乙○○家樓下把沖洗
    好的相片及底片交給乙○○，我並沒有從這件事情拿到任何的好處，因為我妹妹
    本身就有欠乙○○債務，我怎麼可能再向乙○○那邊拿錢等語（見本院卷(二)九十
    二年十一月二十五日審判筆錄）。
  3.查丙○○所開立簽發聯邦商業銀行中壢分行為付款人、帳號二一一九之九號、票
    號ＵＣ0000000號、票載發票日八十七年七月二十一日、面額六百萬元及
    票號ＵＣ0000000號、票載發票日八十七年八月五日、面額二百萬元之支
    票各一紙，均交付予乙○○，且均經乙○○提領兌現之事實，有聯邦商業銀行中
    壢分行九十一年十月二十五日聯壢字第三八二號函暨乙○○帳號往來交易明細表
    及支票影本一份附卷可稽（見台灣台北地方法院檢察署九十一年偵續一字第四０
    四號卷宗第二０九至二一四頁）。被告乙○○亦不否認有自丙○○處取得上開二
    紙支票及提領兌現之事實，惟辯稱：是因為丙○○對我負有債務，這兩張支票是
    他要歸還欠我的錢云云，乙○○雖提出存款存摺、會單影本等件為證，維存款存
    摺僅能證明其所提領之款項金額，並無從證明該筆款項均係借給丙○○之情，而
    會單更無從證明丙○○對其負有何債務，是乙○○均未能提出丙○○對其負有債
    務之證據，其所為上開辯解，不足採信。
  4.綜合上述證人之證詞及證據，足以證明係被告乙○○先與被告甲○○共同謀議強
    拍丙○○之裸照後，被告乙○○即單獨假藉甲○○之名義，向丙○○恫稱：甲○○會散發裸照，叫未成年人對你斷腳筋，並且對你的家人不利云云，或稱：甲○○的爸爸過世了，他現在脾氣很暴躁，你再不給他錢的話，他可能就會行動了，
    現在改為八百萬元，你先籌錢給他云云，致丙○○心生畏怖，而交付八百萬元予
    被告乙○○之事實。是以被告乙○○所為上開辯解，顯為事後卸責之詞，不足採
    信。本件事證明確，被告乙○○強制及恐嚇取財犯行堪以認定。
  (三)被告甲○○部分：
    認定被告甲○○犯罪之證據
  1.被告甲○○於本院審理時對於其有如犯罪事實欄所載、與被告乙○○共同強拍丙○○裸照行為之自白。
  2.證人即告訴人丙○○之證述，其證據能力及內容均如前所述。
  3.證人即共同被告乙○○之證述：
  (1)共同被告乙○○於被告甲○○在本院審判程序中係以證人身份作證，已如前述，
    則其於本院九十二年十一月二十五日審理時，已基於證人地位、經合法具結、並
    在檢察官及選任辯護人進行交互詰問程序時所為證述，則其於本院所為之證述，
    具有證據能力。
  (2)證人乙○○於本院九十二年十一月二十五日審理時證稱：八十七年六月二十八日
    是丙○○打電話約我出去談事情，我到旅社房間時，丙○○就已經在房間浴室洗
    澡，他一出來就把我壓在下面，要跟我做一些男女之間的事，我把他推開，丙○○又進去浴室洗澡，過一會兒，甲○○才進來拍照，甲○○後來並沒有以照片向
    我及丙○○談判要求各支付一千五百萬元等語（見本院卷(二)九十二年十一月二十
    五日審判筆錄）。
  4.是依(一)證人即告訴人丙○○之指述、(二)證人即共同被告乙○○之證述等補強證據
    已足資擔保被告甲○○於本院審理中就右揭犯罪事實所為上開任意性自白具有相
    當程度之真實性，而得使本院確信被告甲○○前述自白之犯罪事實確屬真實，從
    而依刑事訴訟法第一百五十六條第一項「被告之自白，非出於強暴、脅迫、利誘
    、詐欺、疲勞訊問、違法羈押或其他不正之方法，且與事實相符者，得為證據。
    」及第二項「被告或共犯之自白，不得作為有罪判決之唯一證據，仍應調查其他
    必要之證據，以察其是否與事實相符。」規定，刑事訴訟法第一百五十六條第一
    項、第二項規定，本院自得依被告甲○○前述自白及各該補強證據認定被告甲○○確有為右揭以脅迫方式，使人為無義務之事之犯行，本件事證明確，被告甲○○之強制犯行堪以認定。
二、被告乙○○與甲○○二人共謀強拍丙○○裸照一事，乙○○提供照相機與甲○○
    ，並利用與丙○○於旅社見面之時，由甲○○強拍丙○○之裸照，乙○○於取得
    裸照後，乃向丙○○恐嚇稱：甲○○要散發裸照云云，致丙○○心生畏怖，而交
    付乙○○八百萬元之行為，核被告乙○○所為，係犯刑法第三百零四條第一項之
    強制罪及第三百四十六條第一項之恐嚇取財罪。被告甲○○強拍丙○○裸照之行
    為，核其所為，係犯刑法第三百零四條第一項之強制罪。被告二人就強制罪部分
    具有犯意聯絡及行為分擔，為共同正犯。被告乙○○所犯強制罪及恐嚇取財罪之
    間，有方法結果之牽連關係，依刑法第五十五條後段之規定，應從較重之恐嚇取
    財罪處斷，爰審酌被告二人犯罪之動機、目的、手段，被告乙○○因本件犯罪所
    得高達八百萬元，且犯罪後仍毫無悔意等一切情狀，被告甲○○犯罪後尚能坦承
    犯行，知所悔改等一切情狀，分別量處如主文所示之刑。又被告甲○○行為後，
    刑法第四十一條業已於九十年一月四日修正，並於九十年一月十日經總統公布，
    於九十年一月十二日生效，其中修正前刑法第四十一條「犯最重本刑為三年以下
    有期徒刑以下刑之罪，而受六月以下有期徒刑或拘役之宣告，因身體、教育、職
    業或家庭之關係，執行顯有困難，得以一元以上三元以下折算一日，易科罰金」
    之規定，已經修正為「犯最重本刑為五年以下有期徒刑以下之刑之罪，而受六個
    月以下有期徒刑或拘役之宣告，因身體、教育、職業、家庭之關係或其他正當事
    由，執行顯有困難者，得以一元以上三元以下折算一日，易科罰金。但確因不執
    行所宣告之刑，難收矯正之效，或難以維持法秩序者，不在此限。」新舊法比較
    結果，以新法較有利於被告甲○○，依刑法第二條第一項前段之規定，本件即應
    適用裁判時之新修正刑法第四十一條第一項前段之規定就被告甲○○部分為易科
    罰金之諭知。
三、公訴意旨另以：被告甲○○與乙○○共同基於為自己不法所有之犯意聯絡，由甲○○威脅恐嚇要丙○○給付一千五百萬元之贖金以換回裸照，否則要唆使未成年
    人砍斷丙○○之腳筋及對丙○○家人不利，如有不從更將散發丙○○裸照以毀損
    丙○○名譽，又揚言擁有各式槍枝等語，致丙○○心生畏懼，經多次商談結果，
    約定丙○○需以八百萬元換回上開裸照，而丙○○遂分別簽發聯邦商業銀行中壢
    分行為付款人、帳號二一一九之九號、票號ＵＣ0000000號、票載發票日
    八十七年七月二十一日、面額六百萬元及票號ＵＣ0000000號、票載發票
    日八十七年八月五日、面額二百萬元之支票各一紙，交付予乙○○，嗣上開二紙
    支票均經乙○○提領兌現後，由乙○○與甲○○二人朋分花用等語，因認被告甲○○涉犯刑法第三百四十六條之恐嚇取財罪嫌。訊據被告甲○○堅詞否認有何恐
    嚇取財犯行，辯稱：我只有去拍丙○○的裸照，並沒有講上開恐嚇話語，而且我
    也沒有拿到錢等語。經查，就公訴意旨所指關於被告甲○○恐嚇丙○○部分，僅
    告訴人丙○○之指述，而丙○○雖稱：當時亦有乙○○在場聽聞云云，然經本院
    詢問被告乙○○，其乃答稱：我是有在場，但是並沒有聽到這句話等語（見本院
    卷(二)九十二年十一月二十五日審判筆錄），則告訴人丙○○就此部分之指述是否
    屬實，尚非無疑。次就關於甲○○有朋分花用該筆八百萬元部份，告訴人丙○○
    已稱該二紙支票均係交付被告乙○○，而被告乙○○已提領兌現之事實，已如前
    述，而被告乙○○亦供稱：我在這兩紙支票兌現後，並沒有把錢拿給甲○○等語
    （同前審判筆錄）。準此，既無積極證據證明被告甲○○有恐嚇丙○○之行為，
    且被告甲○○確實並無取得該筆八百萬元，是此部分不能證明被告甲○○犯恐嚇
    取財犯行，惟公訴意旨認此部份與前開被告甲○○有罪部分有牽連犯之裁判上一
    罪關係，爰不另為無罪之諭知，附此敘明。
據上論斷，應依刑事訴訟法第二百九十九條第一項前段，刑法第二條第一項前段、第
二十八條、第三百四十六條第一項、第三百零四條第一項、第五十五條、第四十一條
第一項前段，罰金罰鍰提高標準條例第一條前段、第二條，判決如主文。
本案經檢察官陳焜昇到庭執行職務。
中      華      民      國    九十二    年     十二     月    二十九    日
                                      臺灣臺北地方法院刑事第九庭
                                          審判長法  官  葉建廷
                                                法  官  林鴻達
                                                法  官  林怡秀
右正本證明與原本無異。
如不服本判決，應於判決送達後十日內，向本院提出上訴狀。
                                                書記官  林義盛
中      華      民      國    九十二    年     十二     月    二十九    日


司法院資訊處製作；財團法人民間司法改革基金會備份。
